【裁判字號】    95,上,8
【裁判日期】    950418
【裁判案由】    侵權行為損害賠償
【裁判全文】
臺灣高等法院臺南分院民事判決  95年度上字第8號
上  訴  人  乙○○
訴訟代理人  李合法  律師
            趙培皓  律師
被  上訴人  甲○○
訴訟代理人  丙○○
上列當事人間請求侵權行為損害賠償事件，上訴人對於中華民國
94年12月6日臺灣嘉義地方法院第一審判決（93年度訴字第492號
），提起上訴，本院於95年4月4日言詞辯論終結，判決如下：
    主  文
原判決關於駁回上訴人下列第二項之訴部分，及該部分假執行之
聲請，暨訴訟費用之裁判（確定部分除外）均廢棄。
上列廢棄部分，被上訴人應再給付上訴人新臺幣拾萬陸佰貳拾
捌元，及自民國九十三年三月三日起至清償日止，按週年利率百
分之五計算之利息。
其餘上訴及假執行之聲請均駁回。
第一審（確定部分除外）、第二審訴訟費用，由被上訴人負擔五
分之一，餘由上訴人負擔。
    事  實
甲、上訴人方面：
一、聲明：求為判決：（一）原判決不利於上訴人部分廢棄。（
    二）上列廢棄部分，被上訴人應再給付上訴人新臺幣（下同
    ）1,623,817 元，及自起訴狀繕本送達翌日起至清償日止，
    按週年利率5%計算之利息。（三）准供擔保宣告假執行。（
    四）訴訟費用由被上訴人負擔。
二、陳述：除與原判決記載事實相同者予以引用外，並補稱：
（一）原判決依民法侵權行為之規定，以上訴人因本件車禍受有
      690,145元之損害金額，並依民法第217條第1 項規定，認
      定上訴人與有過失，過失比例為70% ，扣除上訴人應負責
      之損害額，上訴人共得請求207,044 元。惟查，原判決認
      事用法仍有不當，被上訴人應再給付上訴人1,623,817 元
      。
（二）原判決認定醫療費用、看護費用之賠償數額，因上訴人無
      與有過失，被上訴人應再給付金額如下：醫療費用為7,72
      1元（11,030×0.7＝7,721），看護費用為2,800元（4,00
      0×0.7＝2,800）。
（三）原判決認定不能工作損失部分，因上訴人無與有過失，故
      被上訴人應再給付33,264 元（47,520×0.7＝33,264）。
      另上訴人再就不能工作損失中之敗訴部分，上訴請求167,
      850元，准留用至勞動力減少之上訴金額內合併請求。
（四）勞動力損失部分，被上訴人應再給付610,032元。
    1.上訴人因本件車禍，受有精神障礙致勞動力減損，應無疑
      義。兩造爭議僅係上訴人因此減少之勞動力程度，此觀被
      上訴人未就原判決勞動力減損賠償部分提起上訴即明。
    2.本案發生後，上訴人至退休尚有7 年之工作年數；自民國
      （下同）92年7月4日至同年10月4 日，上訴人之勞動力可
      回復2成，該期間之勞動力損失為38,016 元，上訴人不爭
      執。惟查：
      (1)92年7月4日至同年10月4日，計3個月，上訴人勞動力損
        失38,016元，原判決未計入損害賠償總額，顯有違法。
        就此，被上訴人應再給付38,016元。
      (2)92年10月4日至99年1月1日上訴人60歲退休止，共6.243
        年，上訴人勞動力損失數額應為730,595 元。就此被上
        訴人應再給付572,016元（369,316＋202,700＝572,016
        ）。
        原判決依財團法人嘉義基督教醫院93年10月30日（93
          ）嘉基醫字第1873號函，認92年10月 4日至上訴人60
          歲退休為止，上訴人勞動力喪失程度為 5成，並據以
          計算上訴人勞動力損失數額為527,595 元。然上開勞
          動力喪失程度，僅係醫院私自估算計值，亦未表明評
          估標準，無公信力，且上開嘉義基督教醫院函亦表明
          「但勞動能力之評估為約略值，除前3 個月確定無法
          工作外，其餘並無法以百分比確定其喪失比例。」等
          。是原判決以上開嘉義基督教醫院函，認定上訴人勞
          動力喪失程度為5成，並計算上訴人勞動力損失為527
          ,595 元，應不可採。
        上訴人無與有過失，原判決認定之上訴人勞動力損失
          527,595 元，被上訴人應全數給付，故被上訴人應再
          給付369,316元。
        又依嘉義基督教醫院93年10月19日（93）嘉基醫字第
          1829號函，認上訴人依勞保標準為精神障害第 7等級
          ，喪失勞動能力程度為69.21%。被上訴人空言上訴人
          未提證據，尚無理由。上開勞保殘廢等級認定標準，
          係以受害人身體實際之機能損失狀況作為認定基礎，
          判斷標準較明確、客觀，且為勞委會依法制定，具公
          信力。故上訴人主張應依該標準認定：92年10月4 日
          至99年1月1日上訴人60歲退休止，共6.243 年，上訴
          人喪失勞動能力之程度為69.21%，依每月基本工資15
          ,840 元計算，依霍夫曼計算法扣除中間利息，上訴
          人於此6.243年，勞動力減少損失為730,295元。就此
          扣除原判決已認定之勞動力減少損失527,595 元，被
          上訴人應再給付202,700元（730,295－527,595＝202
          ,700）。
    3.依上說明，被上訴人應再給付上訴人92年7月4日至上訴人
      60歲退休為止之勞動力損失數額，計610,032元（38,016
      ＋369,316＋202,700＝610,032）。
    4.上訴人原審起訴請求勞動力損失之金額為600,461 元，上
      訴後請求之金額共為768,311 元（38,016＋730,295＝768
      ,311），差計167,850 元。就此於前開不能工作損失中上
      訴之167,850 元之額度範圍內，准予留用計入至勞動力減
      少損失項下。又依民事訴訟法第256條規定，並未變更訴
      訟標的，僅屬更正事實上之陳述，故無訴之變更或追加之
      情。
    5.被上訴人以刑事審理中，嘉義基督教醫院93年3 月25日（
      93）嘉基醫字第0480號函，主張上訴人之精神障礙屬可回
      復、可治療云云。惟查上訴人所引上開書函發文時間為93
      年3 月25日，而嘉義基督教醫院於半年多後、且在上訴人
      持續治療情況下，以93年10月19日（93）嘉基醫字第1829
      號函，向原審表示：上訴人喪失勞動能力程度為 69 .21%
      。故嘉基醫字第0480號函表示上訴人之精神障礙屬可回復
      、可治療等情，已無法正確描述上訴人之病情、症狀，應
      不可採。
（五）精神慰撫金部分，被上訴人應再給付97萬元。
    1.上訴人無與有過失，被上訴人應再給付7萬元。
    2.上訴人因本件車禍，除受有原審認定之右肺挫傷併氣胸、
      右第四肋骨骨折、腦震盪併右耳出血、右恥骨骨折、腹部
      下腔靜脈損傷之傷害外，亦有精神官能症、眩暈、神經炎
      、憂鬱症、並嚴重損及腦力等症狀，上訴人所受之精神、
      身體上之痛苦，實屬嚴重。且上訴人因本案造成身體機能
      嚴重受損，失去正常工作能力，無法賺取穩定薪資，僅以
      每月4至5次、每次1 天，替鰻魚外銷商至魚塭捕捉鰻魚，
      賺取每日1,500 元之收入。另上訴人之妻高淑雲，亦有精
      神疾病，於92年10月21日領有中度殘障手冊，現該殘障手
      冊雖已過期，惟其身體狀況仍然不佳，常感頭痛，無法工
      作。上訴人長子邱建瑋，亦於95年2月8日入伍服役。上訴
      人長女邱姿嫣，現為餐廳服務生，每月薪資僅約17,000元
      。上訴人次女邱姿雅現就讀臺南縣私立育德工業家事職業
      學校3 年級。綜上於本案發生後，上訴人全家生計，僅以
      上訴人打零工及長女於餐廳工作等微薄收入維持，家境實
      屬拮据，故車禍後所致家庭經濟之困境，亦令上訴人痛苦
      不堪。是無論就上訴人所受身體、精神上之痛苦或兩造經
      濟狀況衡量之，原審僅判決被上訴人給付10萬元之精神慰
      撫金，實屬過低、難謂合理。就此上訴人再請求被上訴人
      給付90萬元之精神上慰撫金。
（六）上訴人無與有過失之情事：
    1.依嘉義縣警察局嘉布警三字第0920082620號卷宗所附道路
      交通事故調查報告表(二)，第33點「車輛撞擊部位」顯示：
      上訴人機車係右側車身受撞擊，被上訴人之自小客車則係
      前車頭為撞擊點。又該警卷內附之道路交通事故現場圖肇
      事經過摘要，亦記載「……自小客車左前車角撞及重機右
      側車身致重機騎士胸部受傷…」。本案刑事偵查中，92年
      10月14日開庭時，上訴人稱：「（你騎的機車何部位與對
      方相撞？）我機車右邊的腳煞車的部位與對方相撞，車身
      前面沒有損害。」；同日偵查庭開庭時，被上訴人稱：「
      （何以發生車禍？）……經過十字路口，……，對方機車
      撞到我的左前輪（上訴人否認），我第一念頭就往右閃，
      車子就滑入稻田。」等語。
    2.案發前上訴人係自東向西行經案發十字路口，被上訴人則
      係自北向南行經該路口，兩造於十字路口內發生車禍，經
      核上開事證，案發時被上訴人自小客車往右閃避後，其左
      前車身仍撞及上訴人機車右側腳煞車處，即機車車身中間
      部位，顯示上訴人機車先駛入十字路口中心位置後，自北
      往南直行而行經該路口、且向右閃避之被上訴人自小客車
      ，方有可能撞及上訴人機車車身中間部位。若係被上訴人
      自小客車先駛入路口中心位置，則應係上訴人機車前方位
      置撞及被上訴人自小客車左側車身。就此可認案發前上訴
      人之機車已先駛入交岔路口中心線，實難暫停讓被上訴人
      車輛先行，應認上訴人已取得先行之路權，被上訴人應於
      路口前暫停讓上訴人先行通過，方得駛入該交岔路口。
    3.按「汽車行駛至交岔路口，其行進、轉彎，應依左列規定
      ：……二車輛行至無號誌或號誌故障而無交通警察指揮之
      交岔路口，支線道車應暫停讓幹線道車先行。未劃分幹、
      支線或同為幹線道或支線道者，轉彎車應暫停讓直行車先
      行；如同為直行車或轉彎車者，左方車應暫停讓右方車先
      行。」道路交通安全規則第102條第1項第 2款固有明文。
      原審亦以案發時，上訴人為左方車，未暫停讓被上訴人之
      右方車先行，認上訴人與有過失。惟查上開條文，應於兩
      車均未駛入交岔路口前，左方車方須暫停讓右方車先行之
      情，方得適用（鈞院91年交上易字第139 號刑事判決、臺
      灣臺北地方法院94年交易字第371 號刑事判決可資參照）
      。本件案發前上訴人之機車已先駛入交岔路口中心線，實
      難暫停讓被上訴人車輛先行，應認上訴人已取得先行之路
      權，被上訴人應於路口前暫停讓上訴人先行通過，方得駛
      入該交岔路口。就此原審以道路交通安全規則第102條第1
      項第2款規定，認定上訴人與有過失，應屬無據。
    4.又原審認上訴人未戴安全帽亦屬與有過失，惟本案中是否
      上訴人戴有安全帽，即不會發生其所受傷勢或可降低傷害
      嚴重性等情，原審並未以科學方式論證其因果關係，亦未
      以任何專家鑑定為判斷基礎，原審認定實有不當。上訴人
      否認因未戴安全帽而有致損害發生或擴大之情。
    5.綜上，上訴人否認與有過失。又若鈞院仍認上訴人與有過
      失、且為肇事主因，亦請審酌案發當時，被上訴人行經該
      路口，光線充足、視距良好，並無不能注意前方及作好隨
      時停車準備之情，卻仍於發現上訴人進入路口後、未注意
      上情而致本案發生，其主觀上實有放任他人生命、身體受
      害之惡性，應負較重之過失責任。就此亦請鈞院以上訴人
      50%與有過失，認定兩造責任。
三、證據：除引用原審之立證方法外，並補提出上訴金額計算表
    1 紙、勞動力減少數額霍夫曼計算式1紙、戶籍謄本1份、中
    華民國身心殘障手冊影本1紙、徵集令影本1紙、臺南縣私立
    育德工業家事職業學校學生證影本1紙、證物書影本1紙、道
    路交通事故調查報告表(二)影本1 紙、道路交通事故現場圖影
    本1 紙為證，並聲請調取臺灣嘉義地方法院93年交簡上字第
    11號刑事判決全案卷宗。
乙、被上訴人方面：
一、聲明：求為判決：（一）上訴駁回。（二）訴訟費用由上訴
    人負擔。（三）准供擔保免為假執行。
二、陳述：除與原判決記載事實相同者予以引用外，並補稱：
（一）上訴人雖主張其無肇事責任，惟原審93年度交簡上字第11
      號刑事判決，已明確指出上訴人「未戴安全帽騎乘機車行
      經該處，其為左方車，未暫停讓右方車先行，違反道路交
      通規則第102條第1項2 款規定，亦有過失。」上訴人應為
      車禍之肇事主因，被上訴人應為肇事次因，臺灣嘉雲地區
      車輛行車事故鑑定委員會復同此見解，亦有該會嘉鑑字第
      930438號鑑定報告足稽，不容上訴人空言卸責，其進而主
      張被上訴人應賠償所有損害，更屬無據。
（二）上訴人就不能工作損失部分，主張將原審敗訴167,850 元
      部分，留用至勞動力減少之上訴金額內合併請求。惟上訴
      人就勞動力減少部分已有主張，應無合併請求之必要。
（三）上訴人主張勞動力損失部分，被上訴人應再給付 610,032
      元，其理由除依前述認其並無過失外，更否認原審認定上
      訴人喪失勞動能力為5 成，而主張應依勞保標準為精神障
      害第7等級，喪失勞動能力程度為69.21% 作為計算標準。
      惟上訴人主張依據為何？是否為本件事故所致？已陷事實
      於不明，且上訴人之症狀，據嘉義基督教醫院（93）嘉基
      醫字第9480號函，上訴人之情狀固尚未恢復改善，但屬可
      治療、恢復，此亦有臺灣嘉義地方法院93年度交簡上字第
      11 號刑事判決可稽，是上訴人之請求並非無疑。
（四）揆諸民法關於精神慰撫金之規定，須以法律有特別規定者
      為限，係為避免被害人恣意請求，反使加害人成受害人，
      而受害人卻成不當得利者，而民法第195 條之規定亦應恪
      守此一原則，否則受害人一旦引用該法條，法院即予酌給
      ，將使該良法美意付之闕如。故縱上訴人對其非財產上之
      損失請求雖於法有據，然上訴人之主張，除依原判決被上
      訴人應給付3萬元外，復以「上訴人無與有過失」，「…
      …車禍後所致家庭經濟之困境，亦令上訴人痛苦不堪。」
      等語，向被上訴人再請求97萬元精神慰撫金，惟上訴人家
      中經濟於車禍前後是否二致，上訴人非財產上之損失亦應
      恪遵損害賠償之法理，是以該精神慰撫金之請求是否合理
      ，此皆有待鈞院審酌上訴人之請求，而非逕依上訴人之請
      求。
三、證據：引用原審之立證方法。
丙、原審依職權調取該院93年度交簡上字第11號歷審刑事卷宗，
    並函詢嘉義基督教醫院、長庚紀念醫院嘉義分院，及查詢司
    法院稅務電子閘門系統兩造財產資料，向國稅局調取上訴人
    91至92年度綜合所得稅各類所得資料。本院亦依職權函調上
    揭刑事案件全卷參辦。
    理  由
一、按不變更訴訟標的，而補充或更正事實上或法律上之陳述者
    ，非為訴之變更或追加，民事訴訟法第256 條定有明文。本
    件依上訴人之附帶民事訴訟起訴狀所為陳述，上訴人係請求
    被上訴人給付醫藥費11,030元、看護費24,000元、工作損失
    380,160元、減少勞動能力損失600,461 元、精神慰撫金100
    萬元，共計2,015,651 元。嗣上訴本院則另具狀請求將工作
    損失之167,850 元，移至減少勞動能力損失項目，即請求工
    作損失212,310元、減少勞動能力損失768,311元，其各項目
    請求之金額雖有不同，然屬各項目下金額之留用，為不變更
    訴訟標的，而補充或更正事實上或法律上之陳述，揆諸上揭
    規定，核非訴之變更或追加，應予准許，合先敘明。
二、上訴人起訴主張：被上訴人於92年4月4日中午12時7 分許，
    駕駛車牌Y6-8258 號自用一般小客車，沿嘉義縣布袋鎮○○
    里○○段○○道路，由北往南方向行駛，途經該路與另一產
    業道路之無號誌交岔路口，本應注意汽車行經無號誌之交岔
    路口，應減速慢行，作隨時停車之準備，而當時係日間、陰
    天，當地平坦、濕潤、無缺陷，且無障礙物，視距良好，並
    無不能注意之情事，竟未減速慢行，作隨時停車之準備，貿
    然通過。適上訴人騎乘車牌OQK-438 號重型機車，由東往西
    方向自另一產業道路駛至，被上訴人所駕駛之汽車左前車身
    ，遂與上訴人所騎機車之右側車身發生碰撞，上訴人當場人
    車倒地，受有右肺挫傷併氣胸、右第四肋骨骨折、腦震盪併
    右耳出血、右恥骨骨折、腹部下腔靜脈損傷之傷害。爰依民
    法第184條、第193條、第195 條，請求被上訴人賠償上訴人
    2,015,651 元，及自附帶民事起訴狀繕本送達被上訴人翌日
    起至清償日止，按週年利率5%計算之遲延利息等語。被上訴
    人則以：本件車禍事故上訴人與有過失，且上訴人請求賠償
    之金額過高，法院應核實酌定賠償數額，另被上訴人已給付
    上訴人2 萬元，亦應予扣除等語，資為抗辯。（原審判決被
    上訴人應給付上訴人207,044 元本息，另駁回上訴人其餘之
    訴後，被上訴人就其敗訴部分未上訴已確定，上訴人則就其
    敗訴部分上訴，請求被上訴人應再給付1,623,817 元本息，
    事涉本院審判範圍，合先敘明）
三、經查上訴人主張被上訴人於92年4月4日中午12時7 分許，駕
    駛車牌Y6-8258 號自用一般小客車，沿嘉義縣布袋鎮○○里
    ○○段產業道路，由北往南方向行駛，途經該路與另一產業
    道路之無號誌交岔路口，本應注意汽車行經無號誌之交岔路
    口，應減速慢行，作隨時停車之準備，而當時係日間、陰天
    ，當地平坦、濕潤、無缺陷，且無障礙物，視距良好，並無
    不能注意之情事，竟未減速慢行，作隨時停車之準備，貿然
    通過。適上訴人騎乘車牌OQK-438 號重型機車，由東往西方
    向自另一產業道路駛至，被上訴人所駕駛之汽車左前車身遂
    與上訴人所騎機車之右側車身發生碰撞，上訴人當場人車倒
    地，受有右肺挫傷併氣胸、右第四肋骨骨折、腦震盪併右耳
    出血、右恥骨骨折、腹部下腔靜脈損傷之傷害。嗣經原審以
    93年度交簡上字第11號刑事判決，判處被上訴人過失傷害罪
    有期徒刑3月，如易科罰金以銀元300 元折算1日確定等情，
    已迭據原審及本院依職權調取該刑事案件全卷查核屬實，並
    為被上訴人所不爭執，自堪信實。從而被上訴人確有過失傷
    害上訴人之侵權行為，且被上訴人之過失行為與上訴人之傷
    害結果間，亦具相當之因果關係，上訴人自得依侵權行為之
    法律關係，請求被上訴人賠償損害。
四、按因故意或過失，不法侵害他人之權利者，負損害賠償責任
    。不法侵害他人之身體或健康者，對於被害人因此喪失或減
    少勞動能力或增加生活上之需要時，應負損害賠償責任。不
    法侵害他人之身體、健康、名譽、自由、信用、隱私、貞操
    ，或不法侵害其他人格法益而情節重大者，被害人雖非財產
    上之損害，亦得請求賠償相當之金額。民法第184條第1項前
    段、第193條第1項、第195條第1項前段，分別定有明文。被
    上訴人既應對上訴人所受之損害，負損害賠償之責任，是本
    件所應審究者，厥為上訴人請求賠償之損害項目、金額，是
    否必要及應否准許等情而已。茲更詳細分別審酌如下：
（一）醫療費11,030元部分：上訴人主張其因本件車禍受傷，受
      有該醫療費支出之損害，既據提出醫療費用收據12紙及診
      斷證明書3 份，附於原審93年度交簡附民字第15號卷為證
      ，被上訴人對此亦不爭執，且該費用復屬必要支出，應予
      准許。
（二）看護費24,000元部分：上訴人主張其自92年4月4日至同年
      4月16日住院12天，由上訴人配偶看護，每日以2,000元計
      算（2,000×12天），共計24,000 元，固為被上訴人所不
      爭執；然上訴人在原審既已自承應扣除被上訴人先前已賠
      償之2萬元，是上訴人僅得請求看護費4,000元，逾此部分
      之請求，不應准許。
（三）工作收入損失212,310元 部分：上訴人原雖主張因本件車
      禍受傷後無法工作達2年，以每月基本工資15,840 元計算
      （15,840×24月），共計380,160 元，上訴本院則主張工
      作損失212,310 元云云。惟查上訴人係92年4月4日，至長
      庚紀念醫院嘉義分院住院治療，至同年4 月16日，此有該
      院診斷證明書1 份，附於原審93年度交簡附民字第15號卷
      為憑，且上訴人因本件車禍創傷後壓力症狀，自92年4 月
      4日起之3個月全無勞動能力，復有嘉義基督教醫院93年10
      月30日（93）嘉基醫字第1873號函，附於原審卷可佐，被
      上訴人對此亦不爭執，並同意以每月基本工資15,840元計
      算，是上訴人無法工作期間應僅為3 個月，其得請求工作
      收入之損失為47,520 元（15,840×3月），逾此部分之請
      求，不應准許。
（四）減少勞動能力損失768,311 元部分：上訴人原雖主張其於
      車禍發生時為53歲，計算至60歲退休止，尚有7 年之工作
      年數，扣除完全無法工作之2 年，上訴人中樞神經機能遺
      存顯著障害，屬於勞工保險條例殘廢給付標準表第7 級殘
      廢，減少勞動能力69.21%，以每月基本工資15,840元計算
      ，每年收入為190,080元，每年減少勞動能力損失為131,5
      54元，依霍夫曼式計算法扣除中間利息後，5 年減少工作
      能力損失為600,461 元，上訴本院則主張減少勞動能力損
      失768,311元云云。惟查上訴人完全無法工作之期間僅為3
      個月，既有如前述，且上訴人自92年7月4日後可恢復2 成
      之勞動能力，92年10月4日後可恢復5成之勞動能力，亦有
      嘉義基督教醫院93年10月30日（93）嘉基醫字第1873號函
      ，附於原審卷足按，並為被上訴人所不爭執，並同意以每
      月基本工資15,840元計算。且按該嘉義基督教醫院函復同
      時表明勞動能力之評估為約略值，除前3 個月確定無法工
      作外，其餘並無法以百分比確定其喪失比例等語；再參諸
      本件車禍刑事案件審理時，該嘉義基督教醫院93年3 月25
      日（93）嘉基醫字第0480號函，亦表示上訴人之精神障礙
      屬可回復、可治療云云。足認嘉義基督教醫院93年10月30
      日（93）嘉基醫字第1873號函，表示上訴人自92年10月 4
      日後可恢復5 成之勞動能力，實係基於醫治上訴人過程之
      具體判定，並非無據且可採信。上訴人徒以嘉義基督教醫
      院93年10月19日（93）嘉基醫字第1829號函，函復原審所
      函詢上訴人該當於勞工保險殘廢給付標準表殘廢等級，表
      示上訴人依勞保標準為精神障害第7 等級等語，遽認上訴
      人已喪失勞動能力程度為69.21%，不惟空泛無據，且與上
      揭該院事後具體判定可恢復5 成之勞動能力數據不符，兩
      相比較寧認可恢復5 成勞動能力之數據合於實情，上訴人
      主張喪失勞動能力程度為69.21%，尚無足採。據此計算自
      92年7月4日起至92年10月4 日止，上訴人減少勞動能力之
      損失為38,016元（15,840×3月×0.8＝38,016）；自92年
      10月4日起至99年1月1 日上訴人60歲退休止，尚可工作年
      數6.243年，上訴人每年減少勞動能力之損失為95,040 元
      （15,840×12個月×0.5＝95,040 ），依霍夫曼式計算法
      扣除中間利息後，上訴人於此6.243 年間所減少勞動能力
      之損失共計527,595元（95,040×5.00000000＋95040×0.
      243×（6.00000000－0.00000000）＝527,595）。是上訴
      人自92年7月4日起至99年1月1日止，所減少勞動能力之損
      失總計為565,611 元（527,595＋38,016＝565,611），逾
      此部分之請求，不應准許。
（五）精神慰撫金100 萬元部分：按慰撫金數額之認定，除依所
      受身體上及精神上痛苦程度、及所造成之影響二者予以衡
      量外，尚須斟酌雙方之身分資力與加害之程度及各種情形
      ，予以核定。卷查上訴人因本件車禍，受有右肺挫傷併氣
      胸、右第四肋骨骨折、腦震盪併右耳出血、右恥骨骨折、
      腹部下腔靜脈損傷之傷害，其精神上及肉體上自受有相當
      程度之痛苦。且上訴人國小畢業，以打零工為業，育有 1
      子高中畢業刻在服役，另2 女一就學一就業，91年利息所
      得6,314元、92年未有所得資料，名下有5筆土地；被上訴
      人則高工畢業以木工裝潢為業，育有1 幼子，查無財產資
      料等情。既分別經兩造所陳明，並有財政部南區國稅局嘉
      義分局檢送上訴人91至92年綜合所得稅所得、及兩造財產
      歸屬清單資料，存於原審卷足憑。則衡諸上訴人之傷勢、
      所受痛苦程度、被上訴人加害情形、兩造之職業、家庭狀
      況、教育程度、經濟狀況等一切情狀，本院認上訴人慰撫
      金之請求以50萬元為適當，逾此範圍之請求，不應准許。
（六）綜上所述，上訴人得請求被上訴人賠償之金額，為醫療費
      11,030元、看護費4,000元、工作收入損失47,520 元、減
      少勞動能力損失565,611元、慰撫金50萬元，合計為1,128
      ,161元。
五、又按損害之發生或擴大，被害人與有過失者，法院得減輕賠
    償金額，或免除之，民法第217條第1項定有明文。經查本件
    車禍發生當時係日間、陰天，當地平坦、濕潤、無缺陷，且
    無障礙物，視距良好，被上訴人並無不能注意之情事，竟疏
    未注意減速慢行，作隨時停車之準備，貿然通過交叉路口，
    因此肇事，其駕車顯有過失；而上訴人未戴安全帽騎乘機車
    行經該處，其為左方車，未暫停讓右方車先行，違反道路交
    通安全規則第102條第1項第2 款規定，亦有疏失，與被上訴
    人之過失相較，被上訴人應為車禍之肇事次因，上訴人則為
    肇事主因。且本件車禍肇事責任，經原審刑事庭囑託臺灣省
    嘉雲地區車輛行車事故鑑定委員會鑑定，復同此見解，亦有
    該委員會93年4月22日嘉鑑字第930438 號鑑定意見書，附於
    原審93年度交簡上字第11號刑事案卷可佐。是上訴人主張案
    發前上訴人之機車已先駛入交叉路口中心線，實難暫停讓被
    上訴人車輛先行，應認上訴人已取得先行之路權，被上訴人
    應於路口前暫停讓上訴人先行通過，方得駛入該交叉路口，
    上訴人就本件車禍之發生應無過失責任，固無足取。惟參以
    卷附系爭道路交通事故調查報告表(二)車輛撞擊部位，顯示上
    訴人機車係右側車身受撞擊，被上訴人之自小客車則係前車
    頭為撞擊點，且道路交通事故現場圖肇事經過摘要，亦記載
    「……自小客車左前車角撞及重機右側車身，致重機騎士胸
    部受傷…」，另本案刑事偵查中上訴人稱：「（你騎的機車
    何部位與對方相撞？）我機車右邊的腳煞車的部位與對方相
    撞，車身前面沒有損害。」，被上訴人稱：「（何以發生車
    禍？）……經過十字路口，……，對方機車撞到我的左前輪
    ，我第一念頭就往右閃，車子就滑入稻田。」等語。並對照
    案發時肇事路口光線充足、視距良好，並無不能注意前方及
    作好隨時停車準備之情，乃被上訴人於發現上訴人進入路口
    後，未注意上情而致本案發生，其仍應負相當比例之過失責
    任。為此本院審酌兩造過失程度及上開肇事情形，認上訴人
    應負過失比例為55%、被上訴人應負過失比例為45%。則依該
    兩造應負過失責任比例相抵扣減後，上訴人所得請求賠償之
    金額為507,672元（1,128,161×45﹪＝507,672），逾此金
    額之請求，不應准許。
六、綜上所述，上訴人依侵權行為之法律關係，請求被上訴人賠
    償給付507,672 元，及自刑事附帶民事起訴狀繕本送達翌日
    ，即93年3月3日起至清償日止，按週年利率5%計算之利息，
    洵屬有據，應予准許，逾此部分之請求，不應准許。則扣除
    原審判准已確定之207,044 元本息外，被上訴人應再給付上
    訴人300,628元，及自93年3月3 日起至清償日止，按週年利
    率5%計算之利息。乃該應再給付部分，原審為上訴人敗訴之
    判決，自有未洽，上訴意旨指摘此部分判決不當，求予廢棄
    改判，為有理由，應由本院將該部分判決予以廢棄，改判如
    主文第2 項所示。至上訴人其餘上訴請求再給付部分，原審
    為上訴人敗訴之判決，經核認事用法並無不合，上訴意旨猶
    執前詞指摘該部分判決不當，為無理由，應予駁回。又上訴
    人在本院勝訴部分未逾150 萬元，被上訴人依法不得上訴第
    三審，自無宣告假執行之必要，至其餘上訴駁回部分假執行
    之聲請亦失所附麗，爰併就上訴人所為假執行之聲請，予以
    駁回。
七、又本件事證已臻明確，兩造其餘主張陳述及攻擊防禦方法，
    核均與判決之結果不生影響，爰不逐一論述，附此敘明。
八、據上論結，本件上訴為一部有理由，一部無理由，應依民事
    訴訟法第450條、第449條第1項、第79條，判決如主文。
中    華    民    國     95    年    4    月    18    日
                  民事第四庭  審判長法  官  王惠一
                                    法  官  蘇重信
                                    法  官  林永茂
上為正本係照原本作成。
不得上訴。
中    華    民    國     95    年    4    月    18    日
                                    書記官  謝素嬿
                                               K


司法院資訊處製作；財團法人民間司法改革基金會備份。
